臺灣桃園地方法院刑事判決　　　　　　　　　　　　九十二年度交訴字第一一三號
　　公　訴　人　臺灣桃園地方法院檢察署檢察官
　　被　　　告　丁○○
右列被告因公共危險等案件，經檢察官提起公訴（九十二年度偵字第一三九○七號）
，本院判決如左：
     主  文
丁○○服用酒類，不能安全駕駛動力交通工具而駕駛，處拘役伍拾日，如易科罰金，
以佰元折算壹日。
     事  實
一、丁○○無犯罪前科。丁○○於民國九十二年八月十八日晚間十一時許在台北縣林
    口鄉某友人住處內飲酒，至翌日（九十二年八月十九日）清晨五時許，丁○○明
    知其飲酒後控制力及注意力已達不能安全駕駛動力交通工具之程度，不得駕車上
    路，竟不顧此風險存在，猶自林口友人住處駕駛車號七Ｖ－六八七二號自用小客
    車載女友丙○○上路行駛國道一號公路南下欲返回彰化住處，而於當日清晨五時
    三十幾分許行經屬桃園縣楊梅鎮○○○道一號公路「楊梅收費站」南向處時，丁○○搖下車窗繳費，為正在該收費車道旁值勤之國道公路警察局第二警察隊楊梅
    分隊警員甲○○、乙○○二人聞到酒味，二人乃坐上巡邏警車自後追攔七Ｖ－六
    八七二號自用小客車，丁○○看見巡邏警車自後追攔，為避免遭警查獲其酒後駕
    車，竟於警車追攔過程中，將車放慢速度往右開向路肩，並與右前座之女友丙○○互換座位後，而於當日清晨五時四十三分巡邏警車追攔三、四公里後終在仍屬
    楊梅鎮境之南向七十四公里處路肩攔下七Ｖ－六八七二號自用小客車，斯時丁○○雖自右前座下車主張自己非駕駛，因警員甲○○、乙○○二人在「楊梅收費站
    」即看見是丁○○搖下駕駛座旁車窗繳費，對丁○○施以酒精濃度測試，其呼氣
    酒精濃度達每公升零點七六亳克（○．七六ＭＧ﹨Ｌ），客觀上已達不能安全駕
    駛動力交通工具之程度，因而查獲上情。
二、案經國道公路警察局第二警察隊移送臺灣桃園地方法院檢察署檢察官偵查起訴。
     理  由
一、訊據被告丁○○固不否認於九十二年八月十八日晚間在台北縣林口鄉友人住處飲
    酒，然否認有酒後駕車不安全駕駛之公共危險犯行，辯稱「：：車子不是我開的
    ，是黃小姐開的：：」（九十二年八月十九日偵查）、「：：我喝完酒後就睡覺
    ，沒有開車：：」九十二年九月十二日偵查）、「：：我承認我有喝酒，但我並
    沒有開車，我是在前一天晚上喝酒，酒測是在路邊做的，並非在警察局做的，只
    因為我態度不好跟他爭吵，就說車子是我開的：：」（九十二年十二月十五日本
    院調查）等語。經查：
（一）國道公路警察局第二警察隊楊梅分隊警員甲○○、乙○○二人於九十二年八月
      十九日清晨五時四十三分許駕駛巡邏車在國道一號公路南向七十四公里處路肩
      攔下七Ｖ－六八七二號自用小客車，當場對車內之被告進行呼氣酒精濃度測試
      ，被告之呼氣酒精濃度為每公升○．七六毫克（ＭＧ＼Ｌ）之事實，為被告所
      坦認，並有酒精濃度檢測表一紙在卷足稽，而被告於警訊、偵查及本院調查時
      均供稱「：：（你是否飲酒？何時飲用？何地飲用？）昨日十八日二十三時在
      台北飲用：喝啤酒兩三瓶：：」（九十二年八月十九日警訊）、「：：昨天（
      九十二年八月十八日）晚上十一、十二點喝，喝二、三瓶：：」（九十二年八
      月十九日偵查）、「：：我是前一天（九十二年八月十八日）晚上十一、二點
      左右喝酒：：」（九十三年二月二十七日本院審理）等語，同案被告丙○○於
      九十二年十二月十五日本院調查時亦證稱「：：葉先先（指被告丁○○）在前
      一天有喝酒，在林口我朋友住處喝，從晚餐一直喝到晚上快十二點：：」等，
      是認被告於前述時、地經警攔檢酒測前有喝酒之事實。
（二）而國道公路警察局第二警察隊楊梅分隊警員甲○○、乙○○二人於九十二年八
      月十九日清晨五時四十三分許駕駛巡邏車在國道一號公路南向七十四公里處路
      肩攔下七Ｖ－六八七二號自用小客車時，同案被告丙○○係坐在駕駛座上，而
      被告則係坐在右前座一節，此已據證人甲○○、乙○○陳述在卷，被告於警訊
      、偵查及本院調查審理時一再辯稱係同案被告丙○○駕駛云云，同案被告丙○○於九十二年九月十二日偵查時亦具結證稱「：：我開車，從林口開至彰化：
      ：」等詞，然而同案被告丙○○最初於警訊及嗣後於本院調查時均係供稱「：
      ：（於八月十九日五時四十三分警方在南下國道七十四公里南（向）攔查七Ｖ
      －六八七二時妳乘坐何位？）乘坐於乘客座：（為何換到駕駛座？）沒有任何
      動機：：」（九十二年八月十八日（十九之誤）上午六時十八分至同日上午六
      時四十分警訊）、「：：（第一次陳述之和丁○○行進間對調座位是否實在？
      ）是的：：」（九十二年八月十九日上午八時至同日上午八時二十分警訊）、
      「：：我承認我有做偽證，當初車子是由葉先生開的，車子是從林口出發，時
      間是在凌晨四點多快五點，當時就是葉先生開的，車上高速公路一路上都是他
      開的，包括通過楊梅收費站也是他開，在收費站警員沒有攔我們，是我們通過
      之後警車從後面鳴笛追過來，此時我們的車速放慢兩個人就互換位置，因為葉
      先生在前一天有喝酒，在林口我朋友住處喝，從晚餐一直喝到晚上快十二點：
      ：當時很緊張，葉先生又酒後開車，我們就互換位置但不記得是何人提議：：
      」（九十二年十二月十五日本院調查）等語，核與證人甲○○、乙○○於九十
      二年九月十五日證述「：：當日我們在楊梅收費站時，丁○○繳費開車窗時，
      聞到滿身酒味，就追上去攔下。我們驅車追趕，有示意他們停車，警車開到他
      們前方，他們在中線速度很慢，他們在車道換駕駛，之後才切到路肩：『葉』
      （指被告丁○○）從乘客處下車，打赤腳，『葉』的男用拖鞋是在駕駛座腳踏
      板位置，一些女用物品是放在副駕駛座腳踏板位置：：」（甲○○）、「：：
      我是站在收費站駕駛，當時『葉』繳回數票車窗是搖下，從我面前經過就聞到
      酒味，經過時我與他距離不到一公尺，我有看清楚駕駛者是丁○○：（在攔車
      過程中看到被告換位？）沒有看到換位，但在追趕上他們車子時，駕駛座車窗
      尚未搖上，很清楚看到開車人是丁○○：當時攔車，我們警車已經路肩靠，被
      告車子是緩慢行駛中線，隔一段時間才開至路肩，從駕駛座下車是丙○○，當
      場質疑他們交換：：」（乙○○）之情節相符，由於證人甲○○、乙○○均與
      被告互不相識，亦無夙怨，衡情證人甲○○、乙○○當無甘冒偽證罪責而設詞
      誣陷被告之可能與必要，所言應屬真實可信，又被告與同案被告丙○○二人係
      男女朋友，此已據同案被告丙○○於警訊時陳述綦詳，雖然被告否認其二人有
      男女朋友關係，於警訊時稱：「剛認識」（九十二年八月十九日警訊），復於
      偵查中稱：「普通朋友」（九十二年八月十九日偵查），而於本院審理時則稱
      ：「我與她家人比較熟，與她不熟」（九十三年二月二十七日本院審理），歷
      次所述不僅不一致，且根據被告於九十三年二月二十七日本院審理時陳報之居
      住處「彰化縣伸港鄉○○路二號」，與同案被告丙○○於九十二年十二月十五
      日本院調查時陳報之現居住處所「彰化縣伸港鄉○○路二號」相同，堪認同案
      被告丙○○所述二人關係為男女朋友之詞可採，更可知二人迄今猶具男女朋友
      情誼，稽此，衡諸常情同案被告丙○○鮮會誣陷被告開車，更何況同案被告丙○○前述供詞同時亦使自己觸犯刑度更重之刑法第一百六十八條之偽證罪，且
      參酌七Ｖ－六八七二號自用小客車於前述時、地為楊梅分隊巡邏警車攔下時，
      駕駛座之腳踏墊放置被告之拖鞋、皮鞋各一雙，右前座腳踏墊則放置同案被告
      丙○○之皮包之情，此為被告及同案被告丙○○所坦認，且據證人乙○○證述
      甚詳，並有攔檢查獲當時車內現況照片五紙（九十二年度偵字第一三九○七號
      卷第四十二頁正、反面）在卷可稽，益徵同案被告丙○○及證人甲○○、乙○○所述被告與丙○○於前述時、地遭巡邏警車攔檢時互換位置之詞為真實，而
      同案被告丙○○於於九十二年九月十二日偵查時有關係其駕車之詞，顯係迴護
      被告之詞，並不足採，且同案被告丙○○所涉偽證罪亦經檢察官偵查簽分起訴
      現由本院審理中。綜上，被告辯稱未駕車之詞係卸責之詞，並不足採。
（三）按刑法第一百八十五條之三所規定服用酒類，不能安全駕駛動力交通工具而駕
      駛者，應負刑事責任，揆其立法目的本在藉抽象危險犯之犯罪構成要件，以嚇
      阻酒後駕車者對道路交通安全之危害，本不以發生實害為必要，至所謂酒醉狀
      態或是所謂不能安全駕駛之認定，並無一定數值可供參考，然只需社會客觀一
      般評價程度達於對車輛駕駛行為失其必要之注意力或判斷力之虞，足生公共危
      險即可。而目前行政警察機關所取締酒後駕車之參考標準，係依法務部於八十
      八年五月十日邀集司法院刑事廳、交通部、行政院衛生署、內政部警政署及中
      央警察大學等機關開會，所為凡呼氣酒精濃度逾每公升含零點五五毫克時，即
      屬不能安全駕駛之決議。上開會議決議本身固僅屬檢警取締酒後駕車之參考，
      尚無拘束法院之效力，惟以上開會議決議所採之標準，係參考美國、德國及日
      本等國家所進行之酒精濃度與精神狀態之測試實驗，亦即，各項實驗均發現凡
      呼氣中酒精濃度達每公升零點五五毫克時，就人之生理方面，已產生視覺反應
      遲鈍、影像不能集中、同時不能看清前方路況及車旁照後鏡等狀況，及駕駛能
      力已受有影響、肇事率已為一般人正常人之十倍之事實，足徵此項認定標準，
      依一般社會通念，客觀上足以認定已達不能安全駕駛之程度。經查，本件被告
      於酒後確有駕車之事實，業如前述，而其於飲酒後數小時，其體內酒精濃度經
      警測試其呼氣所含酒精濃度每公升仍高達零點七六毫克，亦有酒精濃度檢測表
      一紙附卷可參，依一般社會通念，已達不能安全駕駛之程度，而被告於九十二
      年八月十九日偵查中亦供稱：「早上從台北林口出發：我頭還昏昏：：」之詞
      ，應認其當時已達不能安全駕駛動力交通工具之標準，自足資認定被告所為犯
      行。
      綜上所述，本件事證明確，被告確有於飲用酒類後，已達不能安全駕駛動力交
      通工具而仍然駕駛之犯行，其犯罪已經證明，自應予依法論科。
二、核被告所為，係犯刑法第一百八十五條之三服用酒類不能安全駕駛動力交通工具
    而駕駛罪。爰審酌被告之素行（無犯罪前科，有臺灣桃園地方法院檢察署刑案資
    料查註紀錄表、臺灣高等法院被告全國前案紀錄表在卷可稽）、手段、智識程度
    、飲酒後呼氣中酒精濃度經測試為０‧七六ＭＧ﹨Ｌ、於政府大力勸導並查緝害
    人誤己之酒後駕車行為之際，竟無視於國家法令之存在，仍酒後駕車駛入車輛均
    高速行駛之國道一號高速公路，更在遭巡邏警車攔檢時，竟於行進間與右前座之
    乘客互換座位企圖規避酒精濃度測試，稍有不慎，極可能引發連環重大傷亡車禍
    之嚴重影響道路交通安全，置其他用路人之生命及財產安全於不顧、所生危害及
    犯後堅決否認犯行等一切情狀，量處如主文所示之刑，並諭知易科罰金之折算標
    準。公訴人具體求刑本院判處有期徒刑七月，尚嫌過重，併予敘明。
據上論斷，應依刑事訴訟法第二百九十九條第一項前段，刑法第一百八十五條之三、
第四十一條第一項前段，罰金罰鍰提高標準條例第二條，判決如主文。
本案經檢察官魏雯祈到庭執行職務。
中      華      民      國    九十三    年      三      月     十二     日
                                臺灣桃園地方法院交通法庭
                                    審判長法  官 吳爭奇
                                          法  官 黃梅淑
                                          法  官 林婷立
右正本證明與原本無異。
如不服本判決，應於判決送達後十日內向本院提出上訴狀( 應附繕本 )，上訴於臺灣
高等法院。
                                          書記官 楊鳳滿
中      華      民      國     九十三    年       三      月     十六   日
附論罪科刑依據之法條：
刑法第一百八十五條之三
服用毒品、麻醉藥品、酒類或其他相關之物、不能安全駕駛動力交通工具而駕駛者，
處一年以下有期徒刑、拘役或三萬元以下罰金。
刑法第二百八十四條
因過失傷害人者，處六月以下有期徒刑、拘役或五百元以下罰金。致重傷者，處一年
以下有期徒刑、拘役或五百元下罰金。
從事業務之人，因業務之過失傷害人者，處一年以下有期徒刑、拘役或一千元以下罰
金。致重傷者，處三年以下有期徒刑、拘役或二千元以下罰金。
